【裁判字號】    99,台上,6514
【裁判日期】    991021
【裁判案由】    偽證等罪
【裁判全文】
最高法院刑事判決            九十九年度台上字第六五一四號
上  訴  人  台灣高等法院高雄分院檢察署檢察官
被      告  乙○○
            甲○○
            丙○○
上列上訴人因被告等偽證等罪案件，不服台灣高等法院高雄分院
中華民國九十八年三月四日第二審判決（九十八年度上訴字第九
二號；起訴案號：台灣高雄地方法院檢察署九十七年度偵字第六
二五二號），提起上訴，本院判決如下：
    主  文
原判決撤銷，發回台灣高等法院高雄分院。
    理  由
一本件原判決略以公訴意旨略謂：(一)被告乙○○、甲○○、許○
芳（業經第一審判決無罪確定）等三人在廖○娥（另經檢察官處
分不起訴）所經營之高雄市新興區○○○路一００號二、二樓「
安萱美容護膚廣場」（下稱安萱美容廣場）分別擔任經理、櫃檯
兼服務人員、會計等職務。詎乙○○、甲○○共同基於使成年女
子與他人為性交行為而媒介以營利之犯意，由乙○○負責僱用服
務小姐及其他員工，與店內人員之管理；甲○○則負責接待工作
，以此方式分工，而在上址闢室媒介成年女子與不特定之男客為
性交行為，其營業方式為男客入店消費時，甲○○負責將之帶至
包廂，服務小姐隨即進入為男客按摩，按摩後如欲性交易，即在
包廂中直接談價，雙方合意後，由服務小姐以口、手幫男客口交
及手淫（即俗稱半套性交易，下稱「半套」），直至男客射精為
止。每次性交易之收費為新台幣（下同）一千元，「半套」交易
所得均歸服務小姐所有，乙○○則藉此方式吸引男客來店消費，
以賺取按摩每小時七百元之費用，乙○○再支付服務小姐每月二
萬五千至三萬元不等之薪資，以及五千至一萬元不等之獎金；甲
○○每月領取月薪一萬餘元。嗣於民國九十七年二月二十日二十
三時十五分許，適有另被告即男客丙○○與服務小姐謝○潔在上
址三樓三一二室包廂內，甫完成半套性交易，為警搜索而當場查
獲，扣得該店之營業帳單十八張、員工電話表、檯單、媒介員工
資料、媒介考勤表、謝○潔之考勤表各一張、營業所得四千元。
(二)丙○○明知上情，竟於同年三月十一日，在台灣高雄地方法院
檢察署檢察官偵辦九十七年度偵字第六二五二、九六五一號乙○
○等人妨害風化案件時，於供前具結，就案情有重要關係之事項
虛偽證稱：警詢中無遭到刑求逼供，但作筆錄時警察很兇，我說
的有一部分實在，一部分不實在；我那天是純粹按摩，我沒有動
小姐，她也沒有幫我口交，我也沒有愛撫她，我有跟警察講，但
是警察不相信，有一個警察說嫖客無罪，我就想說不想（和）他
們一直大小聲，我就說我有做；因為我一開始說我沒有做，警察
就對我大小聲，還說嫖客是無罪的，我就說我有做，小姐有幫我
口交；（其實）絕對沒有云云，企圖誤導該刑事案件偵查之正確
結果，足生損害於國家刑罰權之正確行使。因認乙○○、甲○○
均係犯刑法第二百三十一條第一項之圖利容留性交罪；丙○○則
犯同法第一百六十八條之偽證罪嫌等情。經審理結果，認為不能
證明被告三人犯罪，乃維持第一審所為無罪諭知之判決，駁回檢
察官之第二審上訴。固非無見。
二惟查：證據之取捨及證明力之判斷，雖屬事實審法院自由裁量
判斷之職權，但此項職權之行使，仍應受客觀存在之經驗法則與
論理法則所支配，否則難認適法，觀諸刑事訴訟法第一百五十五
條第一項規定反面意旨即明。又和待證事實具有重要關係之證據
，雖經調查，倘尚非完全明瞭，無異未經調查，遽行判決，仍有
同法第三百七十九條第十款所稱應於審判期日調查之證據而未予
調查之違法，足以構成撤銷發回更審之原因。乙○○既謂：「店
內在做美容、瘦身、按摩、推拿」，卻不諱言其服務小姐「都沒
有」「美容師執照」（見第六二五二號偵查卷，下稱偵一卷，第
七頁）；甲○○自陳其工作內容為「叫衛生紙」、「接待指引客
人」（見第九六五一號偵查卷第十五頁）；安萱美容廣場登記負
責人廖○娥坦言：包廂內「沒有美容用具」（見警卷第九頁正面
）；丙○○指稱包廂內設有警示器，門之右下角有門栓可以上鎖
（同上卷第十六頁正面）各等語，現場照片顯示店內櫃設有監
視錄影系統，可以監看「外面及裡面」情形，包廂門上雖有圓形
玻璃窗，卻無法自外看進裡面，其門內側下方置鎖，牆上設警示
燈，可和櫃隱藏式控制鈕通電發光（見警卷第五十一至五十三
頁），是否屬於一般正當而無色情之營業？似宜詳加斟酌。警員
陳○雄、孫○郎一致證稱係事先前去探訪，發覺色情，乃聲請搜
索票前往搜索（非一般之「臨檢」方式），果然男客丙○○直承
無隱（見第一審訴字卷第三十九頁背面、第四十頁背面、第九十
頁正面、第九十一頁正面；搜索票見警卷第二十九頁）；謝○潔
坦證：如果男客硬要求做「半套」或「全套」之色情服務，「我
會請樓下的代為處理」（見第一審訴字卷第三十五頁背面），似
不否認絕無色情；則丙○○在警詢所供：「謝○潔幫我按摩全身
，……一個多小時左右，當……按摩背部時，我問謝欣潔有沒有
在做全套性服務，謝○潔說沒有，我便問那有沒有在做半套性服
務，謝○潔笑笑沒說話，我便問那半套價錢怎算，謝○潔說要另
加新台幣（下同）一千元，我問說可不可以打七折，謝欣潔沒回
答，只笑一笑，我便轉身過來，把褲子全部脫掉，謝○潔便開始
為我手淫及口交，在謝○潔幫我口交時，我用手撫摸其胸及用手
指插入其生殖器內，當謝○潔幫我手淫及口交了五分鐘左右，謝
○潔說要到樓下拿東西，便走出去了，我因太冷了，所以就把褲
子穿起來，……等了五分鐘……就被警方查獲了」等語（見警卷
第十五、十六頁），所描述各情，咸自然、生動，在檢察官偵訊
中，就所訊：警員製作筆錄時，「有無恐嚇你，對你刑求逼供或
大小聲？」仍直答：「沒有」（見偵一卷第二十七頁），此警詢
筆錄是否絕無可取？再廖○娥、甲○○一致供明其店最低消費額
為二小時一千四百元（分見警卷第九頁正面，第一審訴字卷第九
十三頁背面），謝○潔亦謂：按摩「一個流程約二個小時」（見
第一審訴字卷第三十五頁背面），一般熱敷背部時間約十至二十
分鐘，「當天只有熱敷一次而已」（同上卷第三十四頁背面），
丙○○明言：當天按摩約「壹個半小時到兩個小時之間」（同上
卷第四十六頁正面）各等情，則就一般按摩部位分配時間（例如
頭、頸、肩、手、腳、胸、背各需時若干）、先正面全身或上半
身正面、背部再下半身正、背順序進行，原審未遑傳喚先前探訪
、接受按摩服務之孫○郎，予以詳查，遽認丙○○在第一審所供
「當時正做背部按摩，做到一半時有精油在上面，她（按指謝○
潔）說要去拿毛巾，就出去了，確實沒有警詢所稱之手淫、口交
及以手插入生殖器內等行為」為可採信（見原判決第八頁倒數第
六至八行，第九頁第七至九行），是否符合客觀存在之經驗法則
、論理法則？謝○潔固提出國軍左營總醫院附設民眾診療服務處
之診斷證明書，診斷其在九十七年二月二十三日時，發現「病人
於九十七年二月十四日開始陰道出血至今」，有「經血量過多」
之情（見一審審訴卷第三十八頁），但亦載明「非供訴訟用」，
謝欣潔更供明：「如果沒有記錯，我告訴醫生說是十三日開始出
血」，「（醫生）沒有內診」（見第一審訴字卷第三十九頁正面
），原審未遑查明上揭診斷證明書之診斷所憑者，究為謝○潔之
片面「主訴」抑或醫師之客觀「診視」？詳細症狀係大量、經常
出血或微量、偶而出血？逕認謝○潔被查獲當日仍在月經期間，
丙○○所言以手指插入謝○潔陰道一節，不合常情（見原判決第
十二頁倒數第十二至十四行），攸關乙○○、甲○○有無營業色
情、妨害風化及丙○○是否偽證犯罪之成立，自難謂無未盡證據
調查職責之違失情形存在。以上，或為上訴意旨所指摘，或屬本
院得依職權調查之事項，應認原判決具有撤銷發回更審之原因。
據上論結，應依刑事訴訟法第三百九十七條、第四百零一條，判
決如主文。
中    華    民    國  九十九  年    十    月  二十一  日
                      最高法院刑事第十庭
                          審判長法官  花  滿  堂  
                                法官  黃  正  興  
                                法官  陳  東  誥  
                                法官  洪  昌  宏  
                                法官  許  錦  印  
本件正本證明與原本無異
                                      書  記  官  
中    華    民    國  九十九  年    十    月  二十五  日
                                                      Q

司法院資訊處製作；財團法人民間司法改革基金會備份。
